【裁判字號】    98,聲,1484
【裁判日期】    980728
【裁判案由】    定應執行刑
【裁判全文】
臺灣臺南地方法院刑事裁定              98年度聲字第1484號
聲  請  人  臺灣臺南地方法院檢察署檢察官
受  刑  人  甲○○
上列被告因定應執行刑案件，經檢察官提起公訴（98年度執聲字
第1041號），本院裁定如下：
    主  文
甲○○所犯如附表所示之罪，應執行有期徒刑拾月，如易科罰金
，以銀元佰元即新臺幣玖佰元折算壹日。
    理  由
一、聲請意旨略以：受刑人甲○○因犯竊盜等案件，先後經判決
    如附表（臺灣臺南地方法院檢察署受刑人定應執行刑案件一
    覽表）所示之刑確定在案，依刑法第53條、第51條第5款規
    定，應定其應執行刑，爰依刑事訴訟法第477條第1項聲請裁
    定等語。
二、按裁判確定前犯數罪者，併合處罰之；數罪併罰，有二裁判
    以上者，依第51條規定，定其應執行之刑；依刑法第53條及
    第54條應依刑法第51條第5款至第7款之規定，定其應執行刑
    者，由該案犯罪事實最後判決之法院之檢察官，聲請該法院
    裁定之，刑法第50條、第53條，刑事訴訟法第477條第1項分
    別定有明文。又按裁判確定前犯數罪而併合處罰之案件，有
    二以上之裁判，應依刑法第51條第5款至第7款定應執行之刑
    時，最後事實審法院即應據檢察官之聲請，以裁定定其應執
    行之刑，殊不能因數罪中之一部分犯罪之刑業經執行完畢，
    而認檢察官之聲請為不合法，予以駁回（最高法院47年臺抗
    字第2號判例意旨參照）；數罪併罰案件之執行完畢，係指
    數罪定應執行之刑後，已將該應執行之刑執行完畢而言，若
    僅數罪中之一罪所宣告之刑執行完畢，而數罪合併所定應執
    行之刑尚未執行完畢，則該數罪全部均未執行完畢（最高法
    院78年2月28日78年度第2次刑事庭會議決議意旨參照）。再
    按行為後法律有變更者，適用行為時之法律，但行為後之法
    律有利於行為人者，適用最有利於行為人之法律，刑法第2
    條第1項亦有明文規定。
三、經查：
(一)、本件受刑人因附表編號1至2所示之罪，先後經判處如附表編
    號1至2所示之刑，並分別確定在案，有各該案件之判決書及
    臺灣高等法院被告前案紀錄表在卷可按。其中如附表編號1
    所示之刑，雖業經臺灣臺南地方法院檢察署檢察官以97年度
    執字第6381號執行結案，有前引被告前案紀錄表在卷可佐，
    惟受刑人所犯如附表編號2所示之各罪，均係在附表編號1所
    示之罪判決確定日97年9月15日前違犯，屬裁判確定前犯數
    罪，應併合處罰乙情，亦有前揭上開各罪之判決附卷可稽，
    則如附表編號2所示之罪既尚未與附表編號1所示之罪合併定
    其應執行之刑，並執行該應執行刑，揆諸首揭判例、決議意
    旨，附表編號1所示之刑即尚非執行完畢。
(二)、另本件受刑人所犯如附表2所示之罪，係於95年7月1日刑法
    修正施行前犯之，則係在上開法律修正後所為，經依刑法第
    2條第1項前段規定，比較修正前後刑法第51條第5款規定結
    果，因修正後該條款之規定，將宣告多數有期徒刑時定應執
    行刑之上限自20年提高為30年，故修正後之規定並非較有利
    於受刑人，仍應依修正前刑法第51條第5款規定，定其應執
    行之刑。另依修正前刑法第41條第1項前段：「犯最重本刑5
    年以下有期徒刑以下之刑之罪，而受6個月以下有期徒刑或
    拘役之宣告，因身體、教育、職業、家庭之關係或其他正當
    事由，執行顯有困難者，得以1元以上3元以下折算1日，易
    科罰金。」，及修正前罰金罰鍰提高標準條例第2條（已刪
    除），就其原定數額提高為100倍折算1日之規定，被告行為
    時之易科罰金折算標準，最高應以銀元300元即新臺幣900元
    折算1日；而修正後之刑法第41條第1項前段則規定：「犯最
    重本刑5年以下有期徒刑以下之刑之罪，而受6個月以下有期
    徒刑或拘役之宣告者，得以新臺幣1,000元、2,000元或3,00
    0元折算1日，易科罰金。」，比較新舊易科罰金折算標準，
    自以修正前之規定，較有利於受刑人。另司法院大法官會議
    於民國98年6月19日公布釋字第662號解釋，該解釋之解釋文
    載明：「中華民國94年2月2日修正公布之現行刑法第41條第
    2項，關於數罪併罰，數宣告刑均得易科罰金，而定應執行
    之刑逾6個月者，排除適用同條第1項得易科罰金之規定部分
    ，與憲法第23條規定有違，並與本院釋字第366號解釋意旨
    不符，應自本解釋公布之日起失其效力」。查本件受刑人所
    犯各罪，其宣告刑均得易科罰金，而定應執行刑逾6個月，
    依刑法第41條第2項之規定，原不得易科罰金，但上開規定
    既經大法官第662號解釋為自公布之日即98年6月19日起失其
    效力，本件所定應執行刑自得易科罰金，併予敘明。
(三)、茲聲請人以本院為上開案件犯罪事實最後判決之法院，聲請
    就如附表編號1至2所示之罪定其應執行之刑，本院審核各案
    卷無誤，認其聲請為正當，爰依修正前刑法第51條第5款、
    第41條第1項前段規定，定其應執行之刑，及易科罰金折算
    標準。
四、依刑事訴訟法第477條第1項，刑法第2條第1項前段、第53條
    、修正前刑法第51條第5款、修正前第41條第1項前段，刑法
    施行法第1條之1，廢止前罰金罰鍰提高標準條例第2條，裁
    定如主文。
中    華    民    國    98    年    7    月    28    日
                        刑事第九庭    法  官  蔡奇秀
以上正本證明與原本無異。
如不服本裁定，應於收受送達後5日內向本院提出抗告狀。（應
附繕本）
                                      書記官  蕭伊舒
中    華    民    國    98    年    7     月    28    日


司法院資訊處製作；財團法人民間司法改革基金會備份。
